臺灣高等法院民事判決  
                                     110年度重上字第33號
上  訴  人  許文德   
訴訟代理人  洪建全律師
被 上訴 人  蘇筠淇  
訴訟代理人  葉春生律師
上列當事人間請求侵權行為損害賠償事件，上訴人對於中華民國
109年2月24日臺灣新北地方法院107年度重附民字第19號第一審
刑事附帶民事訴訟判決提起上訴，經本院刑事庭以109年度重附
民上字第13號裁定移送本院民事庭，本院於111年9月6日言詞辯
論終結，判決如下：
    主  文
原判決關於駁回上訴人後開第二項之訴部分，及其假執行之宣告
，暨該訴訟費用之裁判均廢棄。
被上訴人應給付上訴人新臺幣參仟伍佰伍拾萬元，及自民國一○
七年九月二日起至清償日止，按週年利率百分之五計算之利息。
其餘上訴駁回。
第一審訴訟費用關於廢棄部分，由被上訴人負擔。第二審訴訟費
用，除減縮部分外，由被上訴人負擔百分之七十九，餘由上訴人
負擔。
本判決第二項所命給付，於上訴人以新臺幣壹仟壹佰捌拾參萬肆
仟元為被上訴人供擔保後得假執行；但被上訴人如以新臺幣參仟
伍佰伍拾萬元為上訴人預供擔保，得免為假執行。
    事實及理由
一、上訴人主張：
㈠、被上訴人為大眾建築經理股份有限公司（下稱大眾公司）之
    登記負責人，訴外人李萬隆為實際負責人，共同於民國（下
    同）105年6月6日設立大眾公司，且被上訴人自設立日起，
    每月領有擔任名義負責人之報酬費用新臺幣（下同）15,000
    元，負責處理大眾公司銀行帳戶開立、股款繳納及領回事宜
    。李萬隆、訴外人盛招龍、江奐章、黃是傑（下合稱李萬隆
    等4人）、被上訴人及真實姓名不詳自稱「李有展」之成年
    男子，均明知訴外人陳家和、陳家添（下合稱陳家和等2人
    ）名下共有門牌號碼臺北市○○區○○○路○段000○0號1樓建物及
    坐落土地（下稱系爭不動產），實際未欲出售，詎意圖為自
    己不法之所有，基於共同詐欺取財之犯意聯絡，由李萬隆向
    訴外人即仲介業者林國斌，佯稱大眾公司股東陳家和等2人
    有意出售系爭不動產，林國斌轉知同事即訴外人張堯程，張
    堯程再介紹伊投資，伊即委託張堯程、林國斌（下合稱張堯
    程等2人）與自稱賣方代表之李萬隆議價，同意以9,300萬元
    之價格購入系爭不動產，並定於105年9月30日簽約。李萬隆
    等4人遂於105年9月26日，在黃是傑任職位於新北市○○區○○
    街000○0號1樓之宬信建設開發有限公司（下稱宬信公司）會
    合，由李萬隆安排角色，指導、模擬簽約流程及應對方式，
    並提供系爭不動產及陳家和等2人年籍資料等，要求江奐章
    扮演陳家和並熟記上開資訊。
㈡、伊與張堯程等2人於105年9月30日上午10時30分許至宬信公司
    ，李萬隆佯稱賣方代表「林榮煌」，江奐章佯為「陳家和」
    ，黃是傑佯稱大眾公司專任地政士「王泰元」，「李有展」
    自稱大眾公司履約保證經理，由黃是傑向伊出示貼有江奐章
    照片而偽造之陳家和國民身分證，李萬隆、江奐章、黃是傑
    共同偽造大眾公司不動產買賣契約書、不動產買賣價金履約
    保證申請書、專任地政士個人資料保護聲明書、不動產買賣
    價金履約保証證書專任保證用及授權書等文件，表彰陳家和
    本人及經陳家添授權出售系爭不動產，委託地政士「王泰元
    」辦理相關業務之旨，再將該等偽造文件交付伊簽署、收存
    ，伊因此誤信江奐章為賣主陳家和本人及本件買賣為真實，
    並檢附上開偽造之文件，陷於錯誤，而同意簽訂「大眾公司
    不動產買賣價金履約保證申請書、不動產買賣契約書」，並
    交付發票日為105年9月30日、受款人為「陳家和」（原誤載
    「張家和」後予以註記更正）、金額各為900萬元及3,600萬
    元之永豐商業銀行東板橋分行支票2紙（下稱系爭支票）予
    假扮代書之黃是傑，用以支付買賣價金。
㈢、江奐章在系爭支票偽造「陳家和」背書，由黃是傑將系爭支
    票交予李萬隆，李萬隆為避免不同金融機構交換票據耗費時
    間，先指示被上訴人於105年9月30日開設大眾公司於永豐銀
    行中山北路分行之帳戶（帳號00000000000000號，下稱大眾
    公司永豐銀行帳戶），供買賣價金匯入、轉出使用，再於10
    5年9月30日與盛招龍、江奐章相偕前往永豐商業銀行東板橋
    分行，在上開帳戶提示兌現系爭支票，同時匯入大眾公司設
    於臺灣銀行武昌分行之帳戶（帳號00000000000000，下稱大
    眾公司臺灣銀行帳戶）；嗣後由被上訴人於105年10月3日先
    至臺灣銀行金山分行，提領大眾公司臺灣銀行帳戶內100萬
    元現金，將其中60萬元匯款轉入被上訴人設於玉山銀行大安
    分行號帳戶（帳號00000000000000號，下稱被上訴人玉山銀
    行帳戶），其餘40萬元則交付盛招龍轉交給李萬隆；同日自
    大眾公司臺灣銀行帳戶匯款2,200萬元至訴外人陳肖卿設於
    玉山銀行城中分行之帳戶；同日再至臺灣銀行中和分行提領
    現金100萬元交付予李萬隆；翌日再自大眾公司臺灣銀行帳
    戶匯款2,100萬元至陳肖卿玉山銀行城中分行帳戶等方式，
    致伊受有4,500萬元之損害。
㈣、被上訴人與李萬隆等4人共同詐欺伊行為，應負侵權行為賠償
    責任，爰依民法第184條第1項前段規定(本院卷三第274頁)
    ，請求被上訴人應給付伊4,500萬元，及自107年1月9日起至
    清償日止，按週年利率5％計算之利息等語。原審法院刑事庭
    依刑事訴訟法第503條第1項本文規定，判決上訴人全部敗訴
    ，上訴人不服，提起上訴，嗣減縮上訴聲明（減縮上訴部分
    非本院審理範圍，下不贅述）：㈠、原判決關於駁回後開第
    二項之訴部分及其假執行之聲請均廢棄。㈡、被上訴人應給
    付上訴人4,480萬元，及自107年6月7日起至清償日止，按週
    年利率5%之利息。㈢、願供擔保，請准宣告假執行。
二、被上訴人則以：上訴人簽發之系爭支票之受款人為張家和，
    非以大眾公司作為受款人，亦無記載「禁止背書轉讓」等字
    樣，與大眾公司無涉。系爭支票雖於大眾公司永豐銀行帳戶
    提示兌現，然係由盛招龍、江奐章為之，伊未參與亦不知情
    ，且李萬隆相偕前往銀行，並保管大眾公司帳戶存摺與印鑑
    章，故兌現之款項全由李萬隆所掌控，伊無從置喙。伊雖有
    轉匯提領多筆款項，此係因李萬隆告知此等款項為其姊夫陳
    肖卿出售不動產，而借用大眾公司帳戶，伊信以為真，方依
    李萬隆指示轉匯提領，縱上訴人受有損害，與伊轉匯提領行
    為間無相當因果關係，況且伊未將鉅額款項據為己有，並非
    詐欺共犯。又伊雖自李萬隆取得60萬元，惟此乃借款，非詐
    欺所得之分配，伊主觀上無故意過失，不成立侵權行為。縱
    認為伊負侵權行為損害賠償責任，然因伊已償還上訴人20萬
    元，並繳納沒收金40萬元，應予抵充本件債務。又上訴人於
    臺灣新北地方法院（下稱新北地院）109年度重訴字第373號
    損害賠償等事件，對本件共同侵權行為人陳肖卿、張堯程等
    2人（下合稱陳肖卿等3人），起訴請求連帶賠償4,500萬元
    本息，嗣減縮請求金額為2,000萬元本息，足見上訴人對陳
    肖卿等3人免除2,500萬元債務，依民法第276條第1項規定，
    伊於陳肖卿等3人各應分擔之部分，同免負給付責任；退步
    言，如認為上開非免除債務，但上訴人於107年4月23日提起
    上開訴訟時，已知有損害及陳肖卿等3人為賠償義務人，卻
    未對陳肖卿等3人主張2,500萬元本息債務，迄至109年4月23
    日，上訴人此部分損害賠償請求權已時效完成，依民法第27
    6條第2項準用第1項規定，伊於陳肖卿等3人各應分擔之部分
    ，同免負給付責任等語，資為抗辯。答辯聲明：㈠、上訴駁
    回。㈡、如受不利判決，願預供擔保請准免為假執行。
三、兩造不爭執事項（本院卷第124至126頁）：
㈠、被上訴人與李萬隆於105年6月6日設立大眾公司，由被上訴人
    登記為大眾公司負責人，李萬隆為實際負責人，被上訴人自
    設立日起，每月領有擔任名義負責人之薪水15,000元，負責
    處理大眾公司銀行帳戶開立、股款繳納及領回事宜。(本院
    卷3第61至63頁)。
㈡、李萬隆等4人意圖為自己不法所有，基於共同詐欺取財之犯意
    聯絡，於105年9月間假冒陳家和等2人名義出賣系爭不動產
    ，對上訴人共同詐欺，致上訴人陷於錯誤，認為系爭不動產
    之買賣為真實，而以其經營之品閣資產管理有限公司（下稱
    品閣公司）名義，於105年9月30日簽立不動產買賣之相關契
    約，其中房地買賣契約書「價金給付備忘錄」下方載有「以
    支票為支付者，請確立抬頭為『大眾建築經理股份有限公司』
    ，禁止背書轉讓」文字(本院卷1第255頁) 。上訴人交付系
    爭支票，其受款人均誤載為「張家和」(本院卷3第55頁)，
    經上訴人以品閣公司名義與偽稱賣主陳家和之人共同於系爭
    支票下方所註記「因姓氏錯誤，特立此證明雙方同意憑票支
    付給陳家和」之文字處簽章後，交付予假扮代書之黃是傑，
    用以支付買賣價金（原審卷1第253至259頁）。
㈢、江奐章在系爭支票偽造「陳家和」背書，由黃是傑於同日將
    系爭支票交予李萬隆。被上訴人依李萬隆指示，於105年9月
    30日至永豐商業銀行中山北路分行開設大眾公司永豐銀行帳
    戶後，李萬隆、盛招龍、江奐章於同日至永豐商業銀行東板
    橋分行，在該帳戶提示兌現系爭支票，同時將4,500萬元匯
    款至大眾公司臺灣銀行帳戶，江奐章即於105年10月3日駕車
    搭載被上訴人及盛招龍至臺灣銀行金山分行，由被上訴人自
    大眾公司臺灣銀行帳戶提領現金100萬元，其中60萬元匯入
    被上訴人玉山銀行帳戶，40萬元現金交盛招龍轉交李萬隆，
    同日被上訴人再自大眾公司臺灣銀行帳戶匯款2,200萬元至
    陳肖卿玉山銀行城中分行之帳戶，嗣後由盛招龍陪同陳肖卿
    至玉山銀行南勢角分行提領2,050萬元現金交還李萬隆，被
    上訴人於同日又與李萬隆至臺灣銀行中和分行，提領大眾公
    司臺灣銀行帳戶內100萬元現金交付李萬隆；江奐章復於105
    年10月4日駕車搭載被上訴人及盛招龍至臺灣銀行武昌分行
    ，由被上訴人自大眾公司臺灣銀行帳戶匯款2,100萬元予陳
    肖卿，再由盛招龍陪同陳肖卿至玉山銀行提領現金2,100萬
    元交還李萬隆。陳肖卿嗣於105年10月5日至玉山銀行南勢角
    分行提領現金130萬元交付李萬隆；李萬隆取得上開款項後
    ，給付盛招龍20萬元、江奐章15萬元、黃是傑5萬元，致上
    訴人受有4,500萬元損害(本院卷3第67頁、第71頁、第123至
    124頁)。
㈣、盛招龍、江奐章、黃是傑因上開㈡、㈢所示詐欺行為，經本院
    以109年度上訴字第1866號判決其3人均犯三人以上共同詐欺
    取財罪，依序處有期徒刑2年6月、1年10月、1年6月，盛招
    龍、黃是傑不服，提起上訴，經最高法院以110年度台上字
    第1668號判決駁回其等上訴確定；李萬隆共犯部分，另經臺
    灣新北地方檢察署（下稱新北地檢署）通緝中（本院卷1第1
    27至159頁、第183至187頁）。
㈤、新北地檢署檢察官以被上訴人與李萬隆等4人共同為上開㈡、㈢
    所示之詐欺行為，起訴被上訴人犯三人以上共同詐欺取財罪
    嫌，經新北地院以107年度訴字第44號（下稱44號）判決被
    上訴人無罪，新北地檢署提起上訴，經本院以109年度上訴
    字第1866號（下稱1866號）判決撤銷44號該部分判決，並改
    判被上訴人犯三人以上共同詐欺取財罪，處有期徒刑1年10
    月，被上訴人不服提起上訴，經最高法院以110年度台上字
    第1668號判決撤銷並發回本院。本院以110年度上更一字第1
    16號（下稱116號）判決再次撤銷44號判決關於被上訴人無
    罪部分，改判被上訴人犯三人以上共同詐欺取財罪，處有期
    徒刑1年2月，並將被上訴人玉山銀行帳戶中存款4萬4,172元
    沒收。被上訴人不服提起上訴，經最高法院以111年度台上
    字第649號判決駁回被上訴人之上訴確定（下合稱系爭刑事
    案件）（本院卷1第127至159頁、第183至187頁）。
㈥、陳肖卿於105年10月11日給付20萬元與上訴人，應先抵充上訴
    人所受損害本金；黃是傑於109年1月17日給付5萬元、盛招
    龍於109年2月6日給付2萬元、被上訴人於109年2月17日、11
    0年8月3日各給付10萬元與上訴人，上訴人共計受償27萬元
    ，應先抵充上訴人所受損害之利息（本院卷第182、186頁）
    。
四、本院得心證之理由：
㈠、上訴人依民法第184條第1項前段、第185條第1項前段規定，
    主張被上訴人應與李萬隆等4人負共同侵權行為損害賠償責
    任部分，是否有據？
  ⒈按因故意或過失，不法侵害他人之權利者，負損害賠償責任
    ；數人共同不法侵害他人之權利者，連帶負損害賠償責任，
    民法第184條第1項前段、第185條第1項前段分別定有明文。
    次按刑事訴訟判決所認定之事實，固非當然有拘束民事訴訟
    判決之效力，但民事法院調查刑事訴訟原有之證據，而斟酌
    其結果以判斷事實之真偽，並於判決內記明其得心證之理由
    ，即非法所不許（最高法院49年台上字第929號判決先例參
    照）。
  ⒉依上開三之㈠所示，李萬隆於105年6月6日以被上訴人為負責
    人，登記設立大眾公司，並約定每月支付月薪15,000元予被
    上訴人。且依上開三之㈡、㈢所示，李萬隆等4人假冒陳家和
    等2人名義出賣系爭不動產，向上訴人行使詐術，上訴人因
    而交付系爭支票。李萬隆取得系爭支票後，指示被上訴人開
    設大眾公司永豐銀行帳戶，再與盛招龍、江奐章前往永豐商
    業銀行東板橋分行，在上開帳戶提示兌現系爭支票，旋將4,
    500萬元匯入大眾公司臺灣銀行帳戶，再由被上訴人代表大
    眾公司提領，並由被上訴人、李萬隆等人瓜分殆盡，致上訴
    人受有4,500萬元損害等事實，有江奐章、盛招龍於44號刑
    事案件之警詢、偵訊、羈押訊問之筆錄（新北地檢署105年
    度他字第5894號卷〈下稱他卷〉一第243至250、263至271、28
    8、289、347、349頁；他卷二第193至199、255至261頁；44
    號卷二第321至322；新北地檢署106年度偵字第12547號偵卷
    〈下稱12547偵卷〉第353至359頁、第46至47頁；新北地檢署1
    05年度偵字第31876號偵卷第99至105頁）；證人陳肖卿於警
    詢、偵訊之證述（他卷一第24頁正反面、473至474頁；1254
    7偵卷第51至58頁），及上開各筆銀行交易相關之存摺、取
    款憑條、匯款申請書、歷史明細查詢、大額通貨交易申報表
    、匯款申請書、新臺幣匯款申請書、現金轉帳收入傳票等影
    本；部分銀行監視錄影畫面翻拍照片可稽（他卷一第33、35
    頁、第145、147、149頁、第151至155頁、第157、159頁、
    第161頁、第163、165、167頁、第169、171、173、175、17
    7、179、181頁；12547偵卷第139、155頁），並經本院調取
    44號、1866、116號刑事案件卷宗核閱無訛，堪認被上訴人
    就詐欺取財行為，確立於分工角色。
  ⒊被上訴人雖辯稱：伊對於李萬隆等4人之詐欺行為不知情，且
    上開匯入伊玉山銀行帳戶之60萬元是伊向李萬隆之借款云云
    。然查，盛招龍於系爭刑事案件偵查中，檢察官詢問參與本
    件詐欺犯罪計畫之人分配犯罪所得時，供承：這4500萬元我
    分到20萬元，蘇筠淇好像是40到60萬元，江奐章和另一個年
    輕男子我不知道等語，且經44號刑事案件承審法官當庭勘驗
    該次偵訊錄音光碟結果，盛招龍不待檢察官提及被上訴人姓
    名，即主動答稱：蘇筠淇分到40到60萬等語，未曾提及被上
    訴人向李萬隆借貸之事（本院卷二第133至134頁），可見被
    上訴人於105年10月3日在江奐章、盛招龍陪同下，自大眾公
    司臺灣銀行帳戶提領本件詐得款項4,500萬元其中100萬元現
    金後，將60萬元匯入自己玉山銀行大安分行帳戶，確係因其
    參與本件詐欺犯罪所受分配款項。再查，盛招龍於系爭刑事
    案件偵查時供稱：李萬隆與蘇筠淇不認識，當時是李萬隆要
    開一家公司，需要信用良好的人當負責人，我就介紹蘇筠淇
    給李萬隆當人頭，蘇筠淇很謹慎，一開始她不願意，但李萬
    隆保證不會對外開發票，也不會向銀行貸款，蘇筠淇才同意
    ，蘇筠淇只是掛名，李萬隆是真正負責人等語（他卷二第25
    9頁），以及上開三之㈠所示內容，可見被上訴人與李萬隆原
    不相識、毫無交情，李萬隆業已按月給付被上訴人1萬5,000
    元薪資，何以願意將其詐騙所得之款項中之60萬元分予被上
    訴人；至於被上訴人於系爭刑事案件審理時辯稱：當時我會
    把60萬元匯到自己戶頭，證明這就是借據了，匯完最後一筆
    款時，沒有講到利息，我就認為是一起經營公司合夥，李萬
    隆不可能收我利息等語（116號卷第245頁、本院卷二第100
    頁），係被上訴人片面之詞，且未與李萬隆互為借貸之意思
    表示合致，被上訴人復未提出任何足資證明其與李萬隆間借
    貸往來之事證，可見被上訴人上開辯稱要屬事後卸責之詞，
    自難採信。
  ⒋被上訴人另辯稱：李萬隆跟我說存入大眾公司帳戶之4,500萬
    元，係李萬隆之姊夫陳肖卿賣房子的錢，只是借用大眾公司
    帳戶存放，我不知道這是不法所得云云，然苟若此4,500萬
    元為陳肖卿所有，李萬隆指示被上訴人直接將全額一筆匯予
    陳肖卿即可，何須在短短2天內，多次至臺灣銀行不同分行
    辦理提現、轉帳等手續（上開三之㈢），耗費勞力、時間成
    本，且被上訴人未得陳肖卿同意，為何得將60萬元匯款給自
    己，被上訴人既為處事謹慎之人，辯稱其僅配合辦理，未察
    覺有異，顯不合於常情。綜上所陳，上訴人依前開三之㈤所
    示刑事判決結果，主張被上訴人與李萬隆等4人共同向上訴
    人實施詐欺取財行為等語，已盡證明之責，應可採信。被上
    訴人就其抗辯無主觀不法意圖乙節，則未舉反證以實其說，
    為不可採。
  ⒌從而，上訴人依民法第184條第1項前段、第185條第1項前段
    規定，主張被上訴人應與李萬隆等4人連帶負侵權行為損害
    賠償責任，即屬有據。
㈡、被上訴人抗辯上訴人免除共同侵權行為人陳肖卿等3人連帶債
    務2,500萬元，其同免其責，是否有據？本件有無民法第 27
    6條第1項規定之適用？
  ⒈按債權人向連帶債務人中之一人免除債務，而無消滅全部債
    務之意思表示者，除該債務人應分擔之部分外，他債務人仍
    不免其責任，民法第276條第1項定有明文。次按免除債務，
    應由債權人向債務人以意思表示為之，其意思表示得以書面
    或以言詞為之，且不以明示為限，但默示之免除債務，仍須
    表意人之舉動或其他情事等之間接事實，與免除債務之事項
    ，具相當之關連性為必要，方生效力。再按訴經撤回者，視
    同未起訴；於本案經終局判決後將訴撤回者，不得復提起同
    一之訴，民事訴訟法第263條第1項前段、第2項定有明文。
    換言之，民事訴訟事件起訴後迄至一審終局判決前，當事人
    如合法撤回一部起訴，該部分視同未起訴，債權人嗣後仍可
    就未起訴部分另提起訴訟主張權利及請求給付。次按減縮聲
    明，核屬訴之一部撤回，是於終局判決前減縮聲明，該減縮
    部分脫離訴訟繫屬，視同未起訴。
  ⒉經查，上訴人主張本件詐欺上訴人之共同侵權行為人為李萬
    隆等4人、被上訴人及陳肖卿等3人(下合稱李萬隆等8人)，
    其8人應對上訴人所受4,500萬元損害，負連帶賠償責任等語
    ，為被上訴人援用，生被上訴人自認之效果（本院卷三第27
    4至275頁）。被上訴人抗辯：上訴人於新北地院110年度重
    訴更一字第1號（廢棄前之民事事件案號107年度重附民字第
    19號、109年度重訴字第373號）侵權行為損害賠償事件，原
    起訴請求陳肖卿等3人連帶賠償上訴人4,500萬元本息，嗣於
    訴訟中減縮請求給付2,000萬元本息，足見上訴人免除陳肖
    卿等3人其餘2,500萬元本息債務，是伊於陳肖卿等3人之內
    部應分擔額部分，同免給付責任云云。查上訴人就本件詐欺
    侵權行為，於107年4月23日對陳肖卿等3人提起刑事附帶民
    事訴訟，原起訴請求連帶給付4,500萬元本息，經新北地院
    刑事庭裁定移送民事庭審理，該院民事庭認定此部分起訴不
    合法，於109年6月29日以109年度重訴字第373號裁定駁回上
    訴人之訴及假執行之聲請，上訴人不服提起抗告後，經本院
    於109年11月11日以109年度抗字第1200號裁定廢棄上開裁定
    。復經新北地院於110年1月18日以110年度重訴更一字第1號
    裁定命上訴人就訴訟標的金額4,500萬元補繳裁判費，上訴
    人於110年2月2日具狀減縮請求金額為2,000萬元，並於書狀
    理由載明：「原告據此表明以2,000萬元為全部請求之最低
    金額，暨自107年5月6日起至清償日止，按年息5％計算之利
    息。其餘部分之請求不拋棄」，此有刑事附帶民事起訴狀、
    民事變更聲明狀（附匯票）影本可稽（原審附民卷第7至18
    頁、本院卷三第243至247頁），並經本院調取新北地院110
    年度重訴更一字第1號卷查閱無訛，可見上訴人僅係就訴之
    聲明減縮金額為2,000萬元，要無免除其餘2,500萬元債務之
    意思表示，被上訴人之抗辯，自非有據。
㈢、被上訴人抗辯上訴人對陳肖卿等3人逾2,000萬元之損害賠償
    債權之請求權已因時效完成而消滅，是否有據？本件有無民
    法第276條第2項定準用第1項規定之適用？　　
　⒈按因侵權行為所生之損害賠償請求權，自請求權人知有損害
    及賠償義務人時起，2年間不行使而消滅；消滅時效，因請
    求、起訴而中斷；時效因請求而中斷者，若於請求後6個月
    內不起訴，視為不中斷；時效因起訴而中斷者，若撤回其訴
    ，或因不合法而受駁回之裁判，其裁判確定，視為不中斷；
    時效完成後，債務人得拒絕給付，民法第197條第1項前段、
    第129條第1項第1、3款、第130條、第131條、第144條第1項
    分別定有明文。次按連帶債務人中之一人消滅時效已完成者
    ，就該債務人應分擔之部分，他債務人亦同免其責任，民法
    第276條第2項準用第1項亦定有明文。故於此種情形，時效
    抗辯僅發生限制絕對效力，他連帶債務人僅就消滅時效完成
    之該債務人應分擔部分，同免責任而已。除該債務人應分擔
    之部分外，他債務人仍不免其責任（最高法院104年度台上
    字第2219號判決參照）。又各別連帶債務人是否有時效完成
    事由，係個別起算，連帶債務人中之一人消滅時效已完成者
    ，不論該債務人是否援用時效利益，其他連帶債務人均得援
    用該債務人之時效利益，就該債務人應分擔之部分主張免責
    。
　⒉依上開四之㈡之2.所示，上訴人於107年4月23日對陳肖卿等3
    人提起刑事附帶民事訴訟，斯時當時已知悉損害及賠償義務
    人，上訴人原請求其等連帶給付4,500萬元本息，嗣減縮聲
    明（即撤回一部起訴），僅請求陳肖卿等3人連帶賠償2,000
    萬元本息，該2,500萬元本息部分之請求權時效視為不中斷
    ，是上訴人對陳肖卿等3人就該部分之損害賠償請求權，應
    自107年4月23日起算2年時效，迄至109年4月23日已時效完
    成。
　⒊上訴人抗辯：伊於110年2月2日具狀變更請求金額為2,000萬
    元本息，係援引民事訴訟法第244條第4項規定，請求最低金
    額2,000萬元，故伊就4,500萬元均有因起訴而中斷時效之效
    果云云。然按民事訴訟法第244條第4項規定：「第1項第3款
    之聲明，於請求金錢賠償損害之訴，原告得在第1項第2款之
    原因事實範圍內，僅表明其全部請求之最低金額，而於第一
    審言詞辯論終結前補充其聲明。其未補充者，審判長應告以
    得為補充。」，該條之立法理由載明損害賠償之訴，由於涉
    及損害原因、過失比例、損害範圍等之認定，常須經專業鑑
    定以及法院之斟酌裁量，始能定其數額，爰增訂第4項，如
    原告未於第一審言詞辯論終結前補充其聲明，法院應依其表
    明之最低金額而為裁判。換言之，民事訴訟法第244條第4項
    規定係適用於損害數額需於法院調查後，或尚須法院斟酌裁
    量，始能決定，原告聲明雖請求最低金額，但表明於其損害
    數額確定後，將據以變更聲明請求之金額者而言。本件上訴
    人因陳肖卿等3人之詐欺侵權行為所受損害金額為4,500萬元
    ，並無上述於起訴時尚不能決定之情形，自無民事訴訟法第
    244條第4項之適用。因此。上訴人起訴後減縮請求金額為2,
    000萬元，核屬一部請求者，其既判力之客觀範圍僅以該減
    縮後之聲明為限度，故僅在上訴人起訴範圍2,000萬元部分
    有發生中斷時效，逾2,000萬元以外之債權請求權部分，自
    不發生中斷時效，是上訴人上開抗辯，洵非可採。
　⒋末按連帶債務人相互間，除法律另有規定或契約另有訂定外
    ，應平均分擔義務。但因債務人中之一人應單獨負責之事由
    所致之損害及支付之費用，由該債務人負擔，民法第280條
    定有明文。查李萬隆等8人為共同侵權行為人，致上訴人受
    有4,500萬元損害，本件復查無法律及契約另訂，及上開但
    書之情形，是李萬隆等8人內部自應平均分擔義務，上訴人
    空言主張陳肖卿等3人無內部應分擔額云云，顯屬無據。
　⒌準此，被上訴人抗辯上訴人對陳肖卿等3人逾2,000萬元之損
    害賠償債權之請求權已因時效完成而消滅，依民法第276條
    第2項準用第1項規定，伊於陳肖卿等3人應分擔額即8分之3
    部分，同免其責任等語，堪認有據。
㈣、上訴人得請求被上訴人賠償金額若干？
　⒈依上開三之㈥所示，上訴人於105年10月11日受償20萬元，用
    以抵充上訴人損害賠償債權本金，抵充後所餘本金為4,480
    萬元（4,500萬元-20萬元）。
　⒉上訴人於107年4月23日將刑事附帶民事起訴書繕本送達被上
    訴人，有該起訴書暨被上訴人於其上簽收文字可稽(原審附
    民卷第7頁)，是上訴人主張被上訴人自107年4月24日起應負
    遲延責任，即屬可採。依上開三之㈥所示，上訴人於109年1
    月17日、2月6日、2月17日依序受償5萬元、2萬元、10萬元
    ，共計17萬元，以4,480萬元之每日法定利息6,137元（4,48
    0萬元×5％÷365天，依兩造同意「以小數點後4捨5入」之方式
    計算，本院卷三第186頁、第181至182頁，下同）計算，得
    抵充4,480萬元自107年4月24日起算之法定遲延利息日28天
    （17萬元÷6,137元），即自107年4月24日起至自107年5月21
    日止之利息，是上訴人之遲延利息債權應自107年5月22日起
    算。
　⒊按已屆期之遲延利息債權為從權利之一，債務人於時效完成
    時，一經行使抗辯權，主權利既因時效而消滅，從權利之時
    效，雖未完成，亦隨之消滅（最高法院110年度台上字第450
    號判決意旨參照、最高法院99年度第5次民事庭會議決議意
    旨）。查上訴人對陳肖卿等3人逾2,000萬元以外，即2,480
    萬元(4,480萬元-2,000萬元)部分之損害賠償請求權於109年
    4月23日因時效完成而消滅，陳肖卿等3人就該部分債權之應
    分擔額各為310萬元（2,480萬元÷8），共計930萬元（310萬
    元×3）。經被上訴人依民法第276條第2項準用第1項規定，
    援用陳肖卿等3人之時效利益(上開四之㈢)同免其責，是被上
    訴人對上訴人請求給付損害賠償本金930萬元及自107年5月2
    2日起之遲延利息，均得拒絕給付。準此，上訴人得請求被
    上訴人連帶賠償之債權減為3,550萬元（4,480萬元-930萬元
    ），及自107年5月22日起至清償日止，按週年利率5％計算之
    利息。
　⒋又查，依上開三之㈥所示，上訴人於110年8月3日受償10萬元
    。另新北地檢署執行處沒收被上訴人因系爭刑事案件扣案及
    未扣案之犯罪所得共計40萬元，經上訴人於111年8月5日聲
    請發還，此有新北地檢檢察署111年8月26日函文、繳款收據
    、上訴人請求發還沒收物聲請書影本及本院公務紀錄可稽（
    本院卷第253至260頁），兩造同意上開沒收金40萬元於111
    年9月30日抵充本件債務（本院卷第276至277頁）。上開合
    計50萬元（10萬元+40萬元）部分，依民法第323條規定，應
    優先抵充利息，以3,550萬元之每日法定利息4,863元（3,55
    0萬元×5％÷365天）計算，得抵充遲延利息103天（50萬元÷4,
    863元），即自107年5月22日起至自107年9月1日止之利息，
    故上訴人就本金3,550萬元僅得請求自107年9月2日起算之遲
    延利息。
  ⒌綜上，上訴人得請求被上訴人賠償3,550萬元，及自107年9月
    2日起至清償日止，按週年利率5%計算之利息。
五、綜上所述，上訴人依民法第184條第1項前段規定，請求被上
    訴人給付3,550萬元，及自107年9月2日起至清償日止，按週
    年利率5%計算之利息，為有理由，應予准許，逾此部分之請
    求，為無理由，不應准許。原審就上開應予准許之部分，駁
    回上訴人之請求及該部分假執行之聲請，自有未合。上訴意
    旨指摘原判決此部分不當，求予廢棄改判，為有理由，爰予
    廢棄改判如主文第2項所示。又兩造就上訴人請求應予准許
    部分，均陳明願供擔保宣告准、免假執行，經核均無不合，
    爰分別酌定相當擔保金額准許之。至上訴人之請求不應准許
    部分，原審為上訴人敗訴之判決及駁回其假執行之聲請，理
    由雖有不同，結論則無二致，原判決此部分仍應予以維持，
    上訴意旨求予廢棄改判，應為無理由，爰駁回此部分之上訴
    。
六、本件事證已臻明確，兩造其餘之攻擊或防禦方法及所用之證
    據，經本院斟酌後，認為均不足以影響本判決之結果，爰不
    逐一論列。
七、據上論結，本件上訴為一部有理由，一部應無理由，依民事
    訴訟法第450條、第449條第2項、第79條、第463條、第390
    條第2項、第392條第2項，判決如主文。
中　　華　　民　　國　　111 　年　　9 　　月　　30　　日
                    民事第二十一庭
                        審判長法  官  翁昭蓉
                              法  官  廖珮伶
                              法  官  羅惠雯
正本係照原本作成。
如不服本判決，應於收受送達後20日內向本院提出上訴書狀，其
未表明上訴理由者，應於提出上訴後20日內向本院補提理由書狀
（均須按他造當事人之人數附繕本）。上訴時應提出委任律師或
具有律師資格之人之委任狀；委任有律師資格者，另應附具律師
資格證書及釋明委任人與受任人有民事訴訟法第466條之1第1項
但書或第2項所定關係之釋明文書影本。如委任律師提起上訴者
，應一併繳納上訴審裁判費。
中　　華　　民　　國　　111 　年　　9 　　月　　30　　日
　　　　　　　　　　　　　    書記官　洪秋帆